臺灣臺北地方法院民事判決　　　　　　　　　　　　九十三年度簡上字第四三八號
　　上　訴　人　丙○○
　　被上訴人　　國泰世華商業銀行股份有限公司
　　法定代理人　甲○○
　　訴訟代理人　乙○
右當事人間請求清償債務事件，上訴人對於中華民國九十三年五月二十八日本院台北
簡易庭九十三年度北簡字第四一二一號第一審判決提起上訴，本院判決如左：
    主  文
原判決廢棄。
被上訴人在第一審之訴駁回。
第一、二審訴訟費用由被上訴人負擔。
    事實及理由
一、被上訴人起訴主張：上訴人於民國（下同）九十年十月九日與被上訴人訂立信用
    卡使用契約，並領用威士、吉士美及萬事達信用卡（卡號：0000000000000000／
    00000000 00000000／000000 0000000000／0000000000000000）使用，依約上訴
    人即得於各特約商店記帳消費，但應於當期繳款截止日前向被上訴人全部清償，
    或以循環信用方式繳付最低應繳金額，逾期清償除喪失期限利益外，並應給付按
    年息百分之十九點七計算之利息及按當期未繳清金額百分之二點五計付違約金。
    詎上訴人自九十年十月九日起至九十三年一月二十日止，持卡在特約商店消費，
    尚有新台幣（下同）十九萬一千八百六十七元及其中十五萬七千零二十二元部分
    自九十三年一月二十一日起至清償日止按年息百分之十九點七計算之利息未清償
    等情，爰依信用卡使用契約求為命上訴人給付被上訴人十九萬一千八百六十七元
    ，及其中十五萬七千零二十二元部分，自九十三年一月二十一日起至清償日止按
    年息百分之十九點七計付利息之判決。
二、上訴人則以：伊已將最初申請之二張信用卡剪斷寄回給被上訴人，並未辦理掛失
    補發新卡並更改帳單及卡片寄送地址，系爭款項均非伊刷卡消費等語，資為抗辯
    。
三、原審判命上訴人應如數給付，上訴人不服提起上訴，聲明求為原判決廢棄，被上
    訴人在第一審之訴駁回之判決，被上訴人則聲明求為駁回上訴。
四、被上訴人主張上訴人於九十年十月九日與被上訴人訂立信用卡使用契約，並領用
    威士、吉士美及萬士達信用卡（卡號：0000000000000000／0000000000000000
    ）使用，依約上訴人即得於各特約商店記帳消費，但應於當期繳款截止日前向被
    上訴人全部清償，或以循環信用方式繳付最低應繳金額，逾期清償除喪失期限利
    益外，並應給付按年息百分之十九點七計算之利息及按當期未繳清金額百分之二
    點五計付違約金之事實，業據其提出信用卡申請書、約定條款等件為證（見原審
    卷第七頁、第五十一頁），且為上訴人所不爭，自堪信為真。又被上訴人主張上
    訴人另領有0000000000000000及000000 00000000000張卡片，至九十三年一月
    二十日止，其持卡消費尚餘消費款十九萬一千八百六十七元未清償等語，則為上
    訴人所否認，並以前詞置辯。經查：
（一）被上訴人最初核發予上訴人使用之上開二張信用卡中卡號0000000000000000
      號之信用卡，上訴人已於九十一年六月二十四日剪卡寄還申請停用，而系爭款
      項乃係卡號0000000000000000號及卡號0000000000000000號二張信用卡之消費
      款，此為兩造所不爭。被上訴人雖主張此二張卡片中之第一張信用卡係上訴人
      於九十一年八月八日以電話向被上訴人掛失卡號0000000000000000號卡片（下
      稱9907號卡片）後申請補發，並更改卡片寄送地點至「蘆洲郵政第二之七四號
      信箱」，上訴人復於九十二年四月七日來電掛失該張補發之卡片並申請補發第
      二張卡片云云，並提出信用卡系統持卡人資料查詢為證。惟為上訴人所否認，
      且上開郵政信箱為上訴人之子黃漢章所申請，掛失補發之新卡係由黃漢章本人
      持
      於九十二年五月二十七日冒用上訴人之名義申請國泰銀行白金聯名卡申請書上
      之字跡相同，應為黃漢章所冒簽，來電掛失者疑似是黃漢章，業據被上訴人自
      承在卷，並有掛號函件收據影本、信用卡申請書、簽帳單在卷可稽（見原審卷
      第五十四頁至第七十一頁），被上訴人既無法舉證證明來電掛失申請補發之人
      即為上訴人本人或經其授權之人，且該二張補發之新卡寄送地點亦非上訴人之
      訴人本人，則上訴人抗辯其並未申請補發系爭二張卡片，系爭消費款並非其所
      持卡消費等語，應堪信取。
（二）被上訴人雖主張上訴人縱未掛失9907號卡片並申請補發，惟其持有之該張卡片
      亦不知去向，上訴人顯未妥善保管信用卡，致使其子黃漢章取得並進而向被上
      訴人掛失信用卡，依信用卡約定條款第六條第二、第三項及第五項之規定，仍
      應負清償責任云云。按信用卡約定條款第六條第二項及第三項固約定：「持卡
      人之信用卡屬於貴行之財產，持卡人應妥善保管及使用信用卡：：不得讓與、
      轉借、提供擔保或以其他方式將信用卡之占有轉讓予第三人或交其使用」，第
      五項約定：「持卡人違反第二項至第四項約定致生之應付帳款者，亦應對之負
      清償責任」，有該約定條款附卷可稽（見原審卷第七頁）。查上訴人抗辯其已
      於九十一年間將9907號卡片連同另一張卡號0000000000000000號之卡片一併剪
      斷寄回云云，固提出掛號郵件回執為證，惟為被上訴人所否認，上訴人復無法
      舉證其掛號信件內確有二張信用卡，其此部分之抗辯自難認為真。惟縱認上訴
      人所持有之系爭9907號卡片已遺失，因系爭消費款係使用掛失申請補發後之新
      卡所消費，並非原有之9907號卡片，無法以此遽認黃漢章係取得上訴人所持有
      之該張卡片後，才因而辦理掛失補發，而被上訴人對此有利於己之事實復未能
      舉證以實其說，自難認上訴人遺失系爭9907號卡片與系爭款項之發生有何相當
      因果關係，則被上訴人主張系爭款項係因上訴人未盡妥善保管之義務所致，依
      約定條款第六條第五款之規定應負清償責任云云，尚非可取。
（三）被上訴人復主張上訴人怠於掛失系爭9907號卡片，且系爭消費為上訴人之子即
      三等親以內之親屬冒用，上訴人拒絕對其子提出刑事告訴，依約定條款第十七
      條第四項第四款之規定，應負清償之責云云。按約定條款第十七條第一項固約
      定：「持卡人之信用卡如有遺失、被竊、被搶、詐取或其他遭持卡人以外之第
      三人占有之情形，應儘速以電話或其他方式通知貴行：：」，同條第四項規定
      ：「持卡人有本條第二項但書及下列情形之一者，且貴行能證明已盡善良管理
      人之注意義務者，其被冒用之自負額不適用前項約定：１持卡人得知信用卡遺
      失或被竊等情形而怠於立即通知貴行或……。４遺失或被竊之信用卡係由持卡
      人之配偶，三親等親屬：：所冒用。但可證明已對冒用者提起刑事告訴者，不
      在此限」，惟約定條款第十七條之規定主要係課與持卡人持有之信用卡遺失或
      被竊時，應即時掛失之義務，使銀行得立即控管停用該遺失之信用卡，避免第
      三人得持遺失或被竊之信用卡消費造成損失，而系爭款項既係上訴人之子黃漢
      章冒名掛失並申請用補發後之新卡消費，並非以上訴人遺失之信用卡消費，自
      核與前揭第十七條第四款規定「遺失或被竊之信用卡係由持卡人之配偶，三親
      等親屬：：所冒用」之要件不符，且被上訴人復無法證明黃漢章冒名掛失申請
      補發信用卡與上訴人遺失信用卡有何相當因果關係，已如上述，則系爭款項顯
      非屬因上訴人怠於掛失所致被冒用之損失，並無約定條款第十七條第四項第四
      款之適用。再者，系爭補發之新卡既係寄至郵政信箱，且非上訴人本人收受，
      被上訴人竟疏未注意，未向上訴人查證收件人有無收受之權限，亦難認被上訴
      人已盡善良管理人之注意義務，則被上訴人主張上訴人應依約定條款第十七條
      第四項第四款之規定，就系爭款項負清償之責云云，亦非可取。
五、綜上所述，系爭款項既非上訴人所消費，且本件亦無信用卡約定條款第六條第五
    款及第十七條規定之適用，則被上訴人依信用卡使用契約請求上訴人給付原告十
    九萬一千八百六十七元，及其中十五萬七千零二十二元部分，自九十三年一月二
    十一日起至清償日止按年息百分之十九點七計算之利息，洵屬無據，不應准許。
    原審判命上訴人如數給付並為假執行之宣告，自有未洽。上訴意旨指摘原判決不
    當，求予廢棄改判，為有理由。自應由本院予以廢棄改判如主文第二項所示。
六、至兩造其餘之攻擊或防禦方法，及未經援用之證據，經本院斟酌後，認為均不足
    以影響本判決之結果，自無庸一一詳予論駁，併此敘明。
七、據上論結，本件上訴為有理由，依民事訴訟法第四百三十六條之一第三項、第四
    百五十條、第七十八條、判決如主文。
中　　　華　　　民　　　國　　九十三　　年　　　九　　　月　　二十九　　日
                                        臺灣台北地方法院民事第三庭
                                            審判長法  官  張靜女
                                                  法  官  黃書苑
                                                  法  官  李宜娟
右為正本係照原本作成
本判決不得上訴。
中　　　華　　　民　　　國　　九十三　　年　　　九　　　月　　二十九　　日
                                              法院書記官  高菁菁
